【裁判字號】    95,建上易,15
【裁判日期】    951004
【裁判案由】    給付承攬報酬等
【裁判全文】
臺灣高等法院民事判決                95年度建上易字第15號
上  訴  人  甲○○
訴訟代理人  徐秀鳳律師
被上訴人    富筆有限公司
法定代理人  丁○○
被上訴人    丙○○
            戊○○
前列三人共同
訴訟代理人  李振燦律師
複代理人    陳志誠律師
上列當事人間給付承攬報酬等事件，上訴人對於中華民國95年1
月26日台灣台北地方法院94年度建字第229號第一審判決提起上
訴，經本院於95年9月20日言詞辯論終結，並判決如下：
    主    文
上訴駁回。
第二審訴訟費用由上訴人負擔。
    事實及理由
一、按解散之公司，於清算範圍內，視為尚未解散。公司法第25
    條定有明文。被上訴人富筆有限公司（下簡稱富筆公司）雖
    於94年 2月25日本件起訴前為解散之登記，惟清算人丁○○
    於94年11月10日向原法院呈報清算人進行清算程序，尚未清
    償完結等情，業據原法院依職權調取原法院94年度司字第
    875號呈報清償人事件卷宗核閱屬實（見卷第399、400頁）
    ，揆諸前開規定，被上訴人富筆公司應視為尚未解散，法人
    人格尚未消滅，應仍有當事人能力，合先敘明。
二、上訴人起訴主張：
  (一)上訴人係由室內裝潢雜誌中得悉被上訴人富筆有限公司（以
    下簡稱富筆公司），乃先去電富筆公司，經富筆公司設計師
    即被上訴人丙○○回電，上訴人再親往富筆公司由實際負責
    人（執行長）戊○○接待，戊○○並代表富筆公司與上訴人
    訂定本件室內設計及施工契約，關於室內設計部分有書面契
    約為憑，關於施工部分因缺乏書面契約，被上訴人辯稱施工
    承攬契約係存於上訴人與丙○○間，與戊○○及富筆公司無
    涉，然其抗辯不足採，蓋：
    1.被上訴人指示上訴人將設計及施工款項匯至丙○○之私人
      帳戶：
      被上訴人戊○○於93年12月16日代表富筆公司與上訴人簽
      訂室內設計委託書，簽約時戊○○以公司大小章不在身邊
      為由，拒絕在委託書上用印，並將其上只有上訴人簽名之
      兩份委託書逕自收執，說日後補蓋公司大小章後再送一份
      正本交給上訴人保管。嗣於簽約次日，上訴人察覺未留委
      託書終是不妥，向富筆公司要求將該上訴人已用印之委託
      書（當時被上訴人仍未用印）傳真與上訴人收執，非如被
      上訴人所辯上訴人未到富筆公司用印。被上訴人除故意未
      在委託書上用印外，甚至在上訴人要求另行簽訂施工合約
      時，以本件工程按照施工進度備忘錄進行即可而拒絕另行
      訂約，又稱因稅務關係故報酬需匯至丙○○之私人帳戶。
      上訴人遂將本件設計費用新台幣（下同）8萬4千元匯入丙
      ○○之私人帳戶。本件係短期施工，設計與施工同時進行
      ，殊難想像設計與施工有分開承作之必要，且上訴人簽約
      時即言明設計及施工均委託富筆公司處理，故上訴人相信
      本件施工工程亦由富筆公司一手包辦，並依指示將施工費
      用計95萬元匯入丙○○之私人帳戶。
    2.依證人乙○○與己○○之證詞，戊○○係以富筆公司名義
      出面與上訴人洽談協商，足證本件承攬關係存於富筆公司
      與上訴人間，而非僅存於上訴人與其名下設計師丙○○之
      間。不料，戊○○一反先前之態度，竟要上訴人自行找丙
      ○○，擺明不願處理後續事宜，此舉不僅違反民法上之誠
      信原則，亦違反公平正義原則。衡諸常情，室內設計裝潢
      工程為一體，並無加以切割之必要，上訴人既與富筆公司
      簽訂室內設計約，豈有就施工部分另行委託個別之設計師
      施工之理？且上訴人果係仰慕丙○○為知名作家幾米的家
      設計師之名，當應委託丙○○作室內設計，而非委託其施
      工，故本件室內設計施工工程契約係存在於上訴人與富筆
      公司間。
  (二)關於工程款103萬4千元（包括設計費84,000元）部分：
    1.戊○○指示上訴人將費用匯至丙○○之私人帳戶，上訴人
      於94年12月21日先將設計費84,000元匯至丙○○之台北銀
      行大安分行帳戶（帳號： 000000000000），另於95年1月
      19日匯入施工款項50萬元，同年月25日匯款20萬元，第 3
      次則依指示將施工款項25萬元改匯至丙○○所有之華南銀
      行世貿分行帳戶（帳號：000000000000）。設計款項與大
      部分施工款項均匯至同一戶頭，足見設計約與施工約均係
      由富筆公司承接。
    2.戊○○、丙○○分別為富筆公司實際負責人（執行長）及
      設計師，於履行施工契約時，以品質低劣之材料混充良品
      ，富筆公司原設計師包博特克甚至坦承丙○○以舊窗混充
      新窗施作於系爭工程，致本件工程充滿瑕疵，構成共同侵
      權行為，富筆公司除依民法第494條、第495條規定應負瑕
      疵擔保之責外，依同法第 188條、公司法第23條規定，亦
      應與渠等2人負連帶責任。
  (三)上訴人請求減少報酬及損害賠償：
    上訴人自損害發生後，數度欲與富筆公司聯絡溝通，被上訴
    人始終避不見面，上訴人忍無可忍方於94年 2月18日與證人
    乙○○等親自前往富筆公司守株待兔，方得與戊○○會面。
    惟該次會談並無結論，戊○○要上訴人自行與丙○○處理，
    惟上訴人對丙○○已無信任感，但並非不願由富筆公司處理
    善後。本件工程價合計為1,034,000元，上訴人請求酌減約
    半數50萬元，此項金額相當於被上訴人以劣質材質，舊窗混
    充良品、新品所造成上訴人之損害，請法院擇一定奪。另被
    上訴人因施工瑕疵另造成漏水問題，導致鄰居受損，上訴人
    不得不另行以防水帆布覆蓋大樓外圍並賠償鄰居損失，此部
    分共計為68,800元。又，被上訴人施工瑕疵且無法如期完工
    交屋，致上訴人需另行租屋，每月受有房租25,000元之損害
    ，併請求之。
  (四)上訴聲明：
    1.原判決廢棄。
    2.被上訴人應連帶給付上訴人568,800元及自94年7月23日起
      至清償日止，按年息5%計算之利息。
    3.被上訴人應連帶給付上訴人自94年2月4日起至交付房屋之
      日止，每月25,000元。
    4.第一、二審訴訟費用由被上訴人連帶負擔。
三、被上訴人則以：
  (一)關於被上訴人富筆公司部分：
    富筆公司就「室內設計」與「工程施工」各有例稿，上訴人
    以與富筆公司簽訂室內設計委託書為由，進而主張裝潢施工
    承攬契約存於上訴人與富筆公司，並非事實。富筆公司已經
    解散，如果確如上訴人所稱承攬關係存在於上訴人與富筆公
    司之間，則所有承攬責任只要推給或由富筆公司承擔即可，
    被上訴人丙○○又何須一再執意表示是伊負責承攬本件裝潢
    施工？
  (二)被上訴人戊○○部分：
    依被上證 3室內設計委託書可知，上訴人與富筆公司簽訂之
    室內設計委託書，係上訴人於93年12月17日在傳真紙上簽名
    並填妥通訊地址、通訊電話及E-MAIL，再交給丙○○收執，
    故上訴人主張其與戊○○在富筆公司辦公處簽約，並不實在
    。由證人己○○證稱：「他（指戊○○）要我轉達宋小姐
    ，叫宋小姐跟小蕭處理」，可知就工程瑕疵部分，戊○○明
    確表示上訴人應該找丙○○，而非戊○○。
  (三)被上訴人丙○○部分：
    1.上訴人主張工程品質粗糙，地板部分竟以一般木板混充水
      泥板、窗戶部分亦以舊窗抵充，竟然使用破損瓦斯管線穿
      過公共管道間云云，均非實在。
      (1)地板部分：
        依原審被證 9所示之地板設計，除和室係以海島型地板
        敷設外，其餘均以水泥板敷設。所謂水泥板係結合水泥
        與木材兩種不同材質板材，上訴人主張水泥板竟全以木
        板混充云云，實屬誤會。
      (2)鋁窗部分：
        系爭房屋現場計有 6扇鋁窗，丙○○係向訴外人張國裕
        訂購，並由張國裕負責施作暨到場安裝完成，丙○○嗣
        亦支付 6扇鋁窗費用予張國裕，除經張國裕在刑事偵查
        庭證述無訛外，並有被上證 1之請款單及收據可證，無
        上訴人所指舊窗充當新窗之情形。
      (3)瓦斯管及穿過公共管道間部分：
        瓦斯管斷裂（或是上訴人在原審另稱之接頭、管線裂開
        扭曲云云），應是外力所為，並非本身之瑕疵。依原審
        被證10「1月31日預算表N-1」可知，屋頂熱水器專用線
        及開關箱，桶裝瓦斯管新配（含拆裝天花板及地板），
        丙○○並未收取報酬，均屬贈品，並無瑕疵擔保的問題
        。之所以利用管道間，乃是上訴人不願使用電熱水器、
        瓦斯爐（因為用電量大，怕電費太多），亦不願花錢申
        請裝設天然瓦斯，且怕置於室內發生瓦斯外洩中毒，要
        求將瓦斯桶置放在屋頂上，丙○○考量法令明定瓦斯管
        線不得走明管（即從廚房、浴室拉明管，經過窗戶、外
        牆到屋頂），幾經與上訴人商議並取得其同意後，而為
        上述不得已之措施（利用管道間），此應非可歸責於丙
        ○○。而此項拆裝費用，係屬贈品，丙○○並未收取報
        酬。
    2.上訴人主張多次與戊○○、丙○○2人提出新居多項工程
      改善及限期完工要求，被上訴人置之不理，並非實在：
      (1)上訴人於原審被證3「漂亮家居Write to us」自承：「
        2月7日交屋，2月8日住進」等語，應認為本件工程已經
        完工，否則上訴人豈會同意交屋並住進去。
      (2)無論是被證2之TVBS新聞報導，或被證3之漂亮家居，上
        訴人只主張工程瑕疵，從未言及工程未完工。
      (3)依原審被證2「2005/3/8 TVBS網路新聞」可得證明，丙
        ○○有意善後（即補正瑕疵），但遭上訴人拒絕，該網
        路新聞上載「宋小姐只說，寶貝房子，再也不想讓他碰
        」等情即明。
    3.對於證人己○○就瑕疵修補證詞之意見：
      本件交屋日期為94年2月8日，而上訴人、2 位證人與戊○
      ○係在94年 2月18日碰面，在短短14天且在有窗戶的情況
      下，系爭房屋應無發生「房子地板全部灌水、地板隆起與
      材料泡爛壞掉」之可能，而窗戶漏水只要補強防水即可，
      上訴人拒絕丙○○進屋修補，以致有上述損害之發生與擴
      大，不應令丙○○負賠償責任。
    4.上訴人請求之金額均不應准許：
      (1)返還已付報酬50萬元：
        依上訴人於原審提出之「設計圖與實際施工差異一覽表
        」，以及原審履勘時製作勘驗筆錄所載上訴人現場指出
        缺失情形，並非全屬於工作瑕疵，且亦非全可歸責於丙
        ○○。另依原審被證5至9之設計圖及被證10之預算書，
        可知上訴人與丙○○間就系爭房屋裝潢工程多次合意變
        更，導致預算多次調整並有追加、減工程。惟兩造係以
        被證9「12月25日I案平面配置圖及12月26日立面圖」為
        系爭裝潢施工之設計圖（該設計圖並與上訴人於原審庭
        呈上述一覽表第5、7、10、12、15、17、20頁系爭房屋
        實際施工之照片均相符合）。詎上訴人僅摭拾其中部分
        不同時期之設計圖，諉詞系爭房屋實際施工情形與設計
        圖嚴重不符云云，與事實不符。縱謂丙○○應負瑕疵擔
        保責任云云，惟上訴人起訴請求減少報酬，必須丙○○
        拒絕修補或不能修補，始得為之。上開上訴人現場指出
        之缺失，均屬可補正之瑕疵，丙○○既亦表明願予修補
        ，詎上訴人明言拒絕修補，故上訴人遽而起訴並請求減
        少報酬50萬元，於法無據。
      (2)租金損害每月25,000元部分：
        上訴人提出原證 4之房屋租約，被上訴人否認其真正。
        縱使為真，其上記載起租日期為94年2月1日，對照上訴
        人前於「漂亮家居」中自承94年2月4日交屋，2月8日住
        進，可知上開租約與本件無關。況且，損害之發生與擴
        大，實肇因於上訴人拒絕丙○○入屋修繕所致，不應令
        丙○○負賠償責任。
      (3)上訴人於原審追加請求68,800元部分:
        防水帆布覆蓋費用38,800元非屬修補之必要費用。只要
        上訴人同意丙○○修補瑕疵即可，根本毋須上訴人以防
        水帆布覆蓋。至於修繕樓下住戶油漆、壁癌及電視櫃費
        用 3萬元，此僅預估性質，上訴人並未實際支付，非實
        際已發生之損害。縱係損害，惟此項損害之發生與擴大
        ，實肇因於上訴人拒絕丙○○修繕所致，不應令丙○○
        負賠償責任等語置辯。
  (四)答辯聲明：上訴駁回。
四、兩造不爭之事實：
  (一)上訴人與被上訴人富筆公司於93年12月16日簽訂「室內設計
    委託書」。
  (二)富筆公司已於94年2月25日辦理公司解散登記。
  (三)上訴人於94年12月21日先將設計費84,000元匯至丙○○之台
    北銀行大安分行帳戶（帳號：000000000000），另於95年1
    月19日匯入施工款項50萬元，同年月25日匯款20萬元，第3
    次將施工款項25萬元改匯至丙○○所有之華南銀行世貿分行
    帳戶（帳號：000000000000）。
五、兩造爭點之論述：
  本件爭執點在於系爭裝潢施工契約關係係存於上訴人與被上訴
  人何人之間？系爭裝潢瑕疵是否可歸責於被上訴人？是否可修
  補？上訴人是否有通知催告被上訴人修補？被上訴人究應賠償
  上訴人多少金額？茲分述如下：
  (一)上訴人係與被上訴人丙○○訂定裝潢施工承攬契約：
    1.上訴人主張與被上訴人富筆公司訂定裝潢施工承攬契約，
      而戊○○係富筆公司之實際負責人，為被上訴人戊○○及
      富筆公司所否認。經查，依上訴人提出之室內設計委託書
      （原審卷第8頁）係約定「設計費」每坪3,000元，共28坪
      ，共84,000元，顯然僅就設計部分簽訂契約，並不包括裝
      潢施工部分。雖上訴人復提出工程進度備忘表（原審卷第
      9頁），上有「From 富筆設計」字樣，主張上訴人係與富
      筆公司簽訂施工承攬契約；然為被上訴人否認兩造有依該
      備忘表階段進行施工，且查該備忘表所載第三階段須「簽
      訂施工合約」，惟上訴人並無法提出有何與被上訴人富筆
      公司所簽訂之施工合約書以資佐證。再參以證人即至系爭
      裝潢現場施工之陳木漢、張永富於原法院均證稱，係被上
      訴人丙○○請伊去施作水泥、磁磚、木工，報酬亦係丙○
      ○給付，工程變更部分，都是由上訴人、丙○○及伊等討
      論以後才決定如何變更等語（原審卷第84、85頁）。再者
      ，丙○○自承係伊與上訴人成立承攬契約，且據被上訴人
      提出之上訴人於TVBS網路新聞所稱：「我去上網站去看的
      時候，就看到幾米的另一個家，他（丙○○）說那個也是
      他做的，那我本身也是幾米的讀者，所以我覺得就是說，
      丙○○都幫一些名人設計，應該是可以信賴的，那再加上
      就是說，這個設計的這個雜誌社，也是幫他強力的推薦，
      說丙○○是這個人氣的設計師」（原審卷第63頁），可見
      系爭房屋裝潢施工之承攬契約，應僅存在於上訴人與丙○
      ○間，而不及於戊○○及富筆公司。
    2.上訴人提出於本院之準備書狀主張係至富筆公司網站，產
      生由富筆公司承攬設計施工之意願，戊○○於招攬生意時
      稱訴外人「幾米」案件係兄弟 2人一起合作完成，丙○○
      係設計師之一，上訴人簽約之對象為富筆公司之實際負責
      人戊○○云云（本院卷第66頁）。依此陳述，上訴人似主
      張與戊○○個人簽約，而非與富筆公司簽約，蓋法人與個
      人乃不同之人格，上訴人之主張前後不一。
    3.上訴人於言詞辯論意旨狀主張係親至富筆公司由戊○○接
      待，其並代表富筆公司與上訴人簽訂設計及施工契約云云
      （本院卷第 138頁）。按，施工契約之成立固不以訂定書
      面契約為必要，然，契約之成立仍以當事人間意思表示合
      致為要件。上訴人主張在簽訂設計契約時，曾要求簽訂施
      工合約，而戊○○稱按照備忘錄來進行即可（原審卷第52
      頁），足證上訴人明確知悉設計約與施工約係兩種不同之
      契約，不能因上訴人與富筆公司簽訂設計契約即謂上訴人
      當然亦與富筆公司訂有施工合約。觀之備忘錄並無價格之
      約定（原審卷第 9頁），再參以被上訴人提出富筆公司在
      93年10月26日與訴外人朱文荃訂定之工程施工合約書（本
      院卷第 102頁），其上明白約定工程總價、各期應付金額
      ，足認備忘錄僅係提供上訴人簽訂施工合約前參考之用，
      使上訴人概括瞭解施工進度及付款情形，並非施工合約。
      上訴人主張與富筆公司達成合意以 1,034,000元施工（本
      院卷第 118頁），其合意究係在何時達成，上訴人始終未
      能舉證以實其說，已難採信；而合約之所以成立，價金為
      絕對重要之因素，上訴人主張在93年12月16日同時與富筆
      公司訂定設計契約及施工契約，卻未能舉證以實其說，其
      主張施工契約存在於上訴人與富筆公司之間，自無可取。
      至於匯款帳戶與簽約主體無必然關係，設計約與工程約均
      匯款至丙○○個人之帳戶，不能證明該兩約均為富筆公司
      所簽訂。反之，自認與上訴人訂定施工合約之丙○○，則
      提出數份工程預算書（原審卷第242頁以下），抗辯係其
      個人承攬鳩工施作，與上訴人經多次之調整，每一次均以
      預算書為依據達成施工合約之合意，故丙○○自認係其以
      個人名義承攬施工工程乙節，洵堪採信。
    4.上訴人以證人乙○○與己○○於本院之證詞，主張戊○○
      既以富筆公司名義出面與上訴人洽談協商，足認承攬關係
      存於富筆公司與上訴人之間。查，證人乙○○、己○○均
      證稱戊○○並未說其是否為富筆公司之負責人，係乙○○
      感覺他是負責人，而依己○○之認知戊○○係代表富筆公
      司出來談等語（本院卷第58頁、60頁）。查，富筆公司之
      負責人為戊○○、丙○○兄弟之父親丁○○，有客戶至富
      筆公司抱怨工程有瑕疵，戊○○身為設計師，工程為其胞
      弟丙○○所承攬，戊○○出面代為處理善後，不能由事後
      之協商反推當初之施工合約為富筆公司所訂定，或者戊○
      ○即為富筆公司之實際負責人。證人乙○○與己○○並非
      上訴人訂定施工合約之在場證人，其 2人之證詞不能證明
      施工合約存在於上訴人與富筆公司之間，而富筆公司既未
      與上訴人訂定施工合約，戊○○不論是否為富筆公司之實
      際負責人，工程有瑕疵，顯難要求戊○○負任何責任。從
      而，上訴人依據承攬契約關係對被上訴人戊○○及富筆公
      司請求減少報酬及損害賠償，即失所依據。另，上訴人主
      張系爭工程充滿瑕疵構成侵權行為，本於侵權行為之法律
      關係請求被上訴人連帶負賠償責任。戊○○與富筆公司並
      非系爭工程之承攬人，上訴人以工程有瑕疵為由，主張其
      2 人應負侵權行為損害賠償責任，洵屬無據。而丙○○係
      承攬人，若工程有瑕疵，丙○○所應負之責任係瑕疵擔保
      或債務不履行之責任，上訴人未舉證證明丙○○係故意或
      過失侵害上訴人之權利，上訴人本於侵權行為之法律關係
      請求丙○○負賠償責任，於法無據。
  (二)上訴人不能請求減少報酬及損害賠償：
    1.按工作有瑕疵者，定作人得定相當期限，請求承攬人修補
      之。承攬人不於前項期限內修補者，定作人得自行修補，
      並得向承攬人請求償還修補必要之費用。如修補所需費用
      過鉅者，承攬人得拒絕修補，前項規定，不適用之。又按
      承攬人不於前條第 1項所定期限內修補瑕疵，或依前條第
      3 項之規定拒絕修補或其瑕疵不能修補者，定作人得解除
      契約或請求減少報酬。但瑕疵非重要，或所承攬之工作為
      建築物或其他土地上之工作物者，定作人不得解除契約。
      民法第493、494條分別定有明文。系爭房屋裝潢實際施工
      及未施作情形確與上訴人提出之設計圖實際施工的差異一
      覽表相符，另有一頂樓上瓦斯管斷裂二公共管道間下方有
      一鑿洞通往浴室天花板上方三變電器箱內只有一個變電器
      ，但上方有三個分離式冷氣機四系爭房屋浴室內蓮蓬頭水
      管上有經割裂之痕跡，經當場測試大蓮蓬頭，只有少數水
      噴出。浴缸上有小破損六牆壁上有青綠色之霉斑，另有龜
      裂之痕跡七主臥室床頭上有黃色霉斑八對外窗戶，新窗與
      舊窗之間夾縫以木條訂之，未完全填實九門後牆面有原設
      計圖無設計之層皮及牆上有龜裂十大門旁照明設備，在玻
      璃遮蓋以外十一窗戶外有花台，為不鏽鋼之器材十二系爭房屋
      樓下即三樓，靠窗戶的牆壁及天花板油漆斑駁，有水漬黃
      斑等情，業據原法院勘驗屬實，並有勘驗筆錄及照片附卷
      可稽（原審卷第129頁至139頁）。觀之上開現場實際狀況
      ，縱然可認定為瑕疵，並可歸責於被上訴人丙○○，惟各
      項瑕疵顯均得補正，揆諸上開規定，上訴人須定期限請求
      丙○○修補，並須於丙○○拒絕修補時，始得請求減少報
      酬。經查，上訴人固曾以台北安和郵局第424號存證信函
      催告協商問題（原審卷第10、11頁），然上訴人催告對象
      為富筆公司及戊○○，並未包括丙○○，上訴人對丙○○
      是否有定期限請求修補之行為，已有懷疑，況上訴人亦未
      舉證被上訴人丙○○有任何拒絕修補之意思表示，反而丙
      ○○一再表示願意修補，從而，上訴人請求減少報酬部分
      ，顯然與法律規定要件不符，自屬無據。
    2.按民法第 493條所謂定作人得自行修補，係以承攬人不於
      定作人所定之期間內修補，或拒絕修補為其要件。良以定
      作人既願訂定承攬契約而將其工作委由承攬人承製，顯見
      對於工作瑕疵之補完，亦以承攬人有較強之修繕能力，能
      夠以較低廉之成本完成修補，定作人倘未先行定期催告承
      攬人是否修補瑕疵，自不容其逕自決定僱工修補；此不獨
      就契約係締約雙方以最低成本獲取最大收益之經濟目的所
      必然獲致之結論，且就避免使承攬人負擔不必要之高額費
      用之公平原則而言，自乃不可違背之法則（最高法院86年
      度台上字第2298號裁判參照）。上訴人主張系爭房屋之樓
      下 3樓房屋天花板牆角處，因被上訴人施工原因造成每逢
      下雨必滲水之現象，經上訴人與三樓住戶協調暫以防水帆
      布覆蓋以免滲水情況愈趨嚴重，總計耗費38,800元，且被
      上訴人施工造成樓下住戶牆角、牆面與天花板產生油漆剝
      落及壁癌等現象，另電視櫃亦遭受嚴重波及，有預為請求
      之必要，經委請估價後得總價款略為30,000元部分。經查
      富筆公司與戊○○均非承攬契約當事人，已如前述，又施
      作者為丙○○，富筆公司、戊○○自無不法侵害上訴人可
      言，故自無給付上開損害賠償68,800元之義務；至於丙○
      ○部分，其已表示願入內修補，且又無上訴人對丙○○定
      期限修補而丙○○拒絕修補之情，則上開滲水情形，縱然
      造成損害，揆諸前開實務見解，亦應先由丙○○修補，自
      不容上訴人逕自決定僱工修補，甚至請求償還修補之必要
      費用。再就侵權行為部分，丙○○縱有施工不當情形，亦
      係侵害系爭房屋樓下三樓之權利，而非上訴人之權利，故
      上訴人若依侵權行為法律關係，請求丙○○給付損害賠償
      ，亦屬無據。
    3.上訴人請求租金損害每月25,000元部分：
      上訴人提出之房屋租約書（原審卷第12頁），被上訴人否
      認為真正，上訴人未舉證以實其說，已難信屬實在。該租
      賃契約之租賃始期為94年2月1日，而上訴人前於「漂亮家
      居」中陳稱系爭房屋在94年2月7日交屋，2月8日住進（原
      審卷第66頁），上訴人雖主張2月8日係依習俗「入厝」未
      實際搬進去住云云。但，上訴人既已「入厝」且計劃搬家
      ，何以又自94年2月1日起向他人承租房屋？且瑕疵是否嚴
      重至無法居住，亦屬可疑，則被上訴人抗辯該租約與系爭
      工程有無瑕疵無關，洵堪採信。又上訴人拒絕丙○○入屋
      修繕，縱然上訴人在瑕疵未補正前確有賃屋居住之需要，
      丙○○抗辯損害之發生或擴大係上訴人所造成，不應令丙
      ○○負賠償責任等語，亦非無據。從而，上訴人請求丙○
      ○按月賠償房屋租金之損害25,000元，並無理由。
六、綜上所述，上訴人依共同侵權行為及承攬之法律關係，請求
    被上訴人連帶給付568,800元及法定遲延利息，暨自94年2月
    4日起至交付房屋之日止按月給付房租25,000元，均無理由
    ，應予駁回。原審為上訴人敗訴之判決，並駁回其假執行之
    聲請，於法並無違誤。上訴意旨仍執前詞，指摘原判決不當
    ，求為廢棄，並無理由，應予駁回。
七、本案事證已臻明確，兩造其餘主張陳述及所提之證據，經審
    酌後，認與判決結果無影響，爰不一一論駁，附此敘明。
八、據上論結，本件上訴為無理由，依民事訴訟法第449條第1項
    、第78條，判決如主文。
中    華    民    國    95    年    10    月    4     日
                    民事第二庭
                        審判長法  官  吳謙仁
                              法  官  李瓊蔭
                              法  官  蘇瑞華
正本係照原本作成。
不得上訴。
中    華    民    國    95    年    10    月    5     日
                              書記官  賴以真


司法院資訊處製作；財團法人民間司法改革基金會備份。
